【裁判字號】    99,抗,258
【裁判日期】    990304
【裁判案由】    補繳裁判費
【裁判全文】
臺灣高等法院民事裁定                   99年度抗字第258號
抗  告  人  丁○○
            戊○○
            庚○○
上列抗告人因與相對人乙○○、丙○○、己○○、甲○○間補繳
裁判費事件，對於中華民國99年1月15日臺灣宜蘭地方法院99年
度補字第24號裁定提起抗告，本院裁定如下：
    主  文
抗告駁回。
抗告費用由抗告人負擔。
    理  由
一、抗告人於原法院起訴及本院抗告意旨略以：抗告人自民國63
    年間起，繼承取得坐落宜蘭縣三星鄉○○段720地號土地（
    下稱系爭土地）之部分所有權，惟系爭土地上有設定收件年
    期38年字號阿里史字第001392號，存續期間3年之地上權（
    下稱系爭地上權），茲系爭地上權之存續期間早已屆滿，抗
    告人乃向原法院訴請相對人塗銷系爭地上權登記，詎原法院
    竟依民法第767條規定物上請求權之法律關係，以系爭地上
    權設定權利範圍面積之價值為計算基準，核定本件訴訟標的
    價額為新台幣（下同）6,786,000元，並應繳納第一審裁判
    費68,221元。然依民事訴訟法第77條之4規定，因地上權涉
    訟，其價額應以1年租金15倍為計算基準，原法院依上開規
    定核定本件訴訟標的價額，自有未合，爰提起抗告，請求廢
    棄原裁定關於訴訟標的價額之核定等語。
二、按「訴訟標的之價額，由法院核定。核定訴訟標的之價額，
    以起訴時之交易價額為準；無交易價額者，以原告就訴訟標
    的所有之利益為準。」、「因地上權、永佃權涉訟，其價額
    以一年租金十五倍為準；無租金時，以一年所獲可視同租金
    利益之十五倍為準；如一年租金或利益之十五倍超過其地價
    者，以地價為準。」民事訴訟法第77條之1第1、2項、第77
    條之4分別定有明文。是原告起訴請求被告塗銷地上權登記
    ，如係基於所有權排除侵害規定（即民法第767條），其訴
    訟標的價額，應依民事訴訟法第77條之1第2項規定核定。如
    原告係基於地上權之約定內容而為請求，則屬因地上權涉訟
    ，應依民事訴訟法第77條之4規定核定。
三、經查：
（一）依抗告人於99年1月8日向原法院提起本件訴訟之民事起訴
      狀所載，抗告人係本於所有權人之地位請求相對人塗銷系
      爭地上權登記，此有抗告人民事起訴狀及系爭土地登記第
      2類謄本可按（原審卷第3至9頁），則依上開二之說明，
      本件訴訟標的價額自應依民事訴訟法第77條之1第2項規定
      核定。
（二）又依前揭系爭土地登記第2類謄本所載，系爭地上權設定
      之權利範圍為：土地一部354坪，即1170平方公尺（計算
      式：354坪÷0.3025=1170平方公尺，小數點以下四捨五入
      ），爰參酌系爭土地之公告現值每平方公尺為5,800元，
      則系爭土地設定系爭地上權面積之交易價值為6,786,000
      元（計算式：5,800元x1170平方公尺=6,786,000元），準
      此，本件訴訟之訴訟標的價額應核定為6,786,000元，是
      抗告人主張本件訴訟標的價額應依民事訴訟法第77條之4
      規定核定，自不可採。原法院依上開規定核定本件訴訟標
      的價額為6,786,000元，依法並無不合。抗告意旨指摘原
      裁定關於核定訴訟標的價額部分不當，聲明廢棄，為無理
      由，應予駁回。
三、據上論結，本件抗告為無理由，爰裁定如主文。
中    華    民    國    99    年     3     月    4    日
                  民事第十二庭
                      審判長法  官  陳駿璧
                            法  官  李媛媛
                            法  官  陳邦豪
正本係照原本作成。
本裁定除以適用法規顯有錯誤為理由外，不得再抗告。如提起再
抗告，應於收受後10日內委任律師為代理人向本院提出再抗告狀
。並繳納再抗告費新台幣１千元。
中    華    民    國    99    年    3     月    4     日
                            書記官  李佳樺

司法院資訊處製作；財團法人民間司法改革基金會備份。
